【裁判字號】    89,上易,678
【裁判日期】    890509
【裁判案由】    違反就業服務法
【裁判全文】
臺灣高等法院臺中分院刑事判決                    八十九年度上易字第六七八號
    上  訴  人  臺灣台中地方法院檢察署檢察官
    被      告  甲○○○○股份有限公司
    被      告
    兼右代表人  乙○○
    選任辯護人  賴利水
右上訴人因被告違反就業服務法案件，不服臺灣臺中地方法院八十八年度易字第一四
二九號，中華民國八十九年一月四日第一審判決（本件經檢察官聲請簡易判決處刑，
案號：臺灣臺中地方法院檢察署八十七年度偵字第二三四五九號、二七○七○號，經
台灣台中地方法院臺中簡易庭認本件非屬聲請簡易處刑案件，簽移該院刑事普通庭審
理），對被告甲○○○○股份有限公司及乙○○部分提起上訴，本院判決如左：
      主  文
原判決撤銷。
甲○○○○股份有限公司及乙○○均無罪。
      理  由
一、公訴意旨略以：乙○○係址設台中市○區○○路一○八號甲○○○○股份有限公
    司（以下簡稱洽興公司）之代表人，宋洸銘則係址設台中市○區○○路四段一六
    五號興立化粧品股份有限公司（以下簡稱興立公司）之代表人，乙○○因執行公
    司業務，為使興立公司速趕製洽興公司之貨物，竟自民國（下同）八十七年九月
    十五日起，指派其前所合法聘僱之泰國籍勞工查瓦利（ＷＡＮＧＫＨＡＭＣＨＡ
    ＷＡＬＩＴ）、湯瑪諾（ＴＨＡＭＭＡＮＯＯＮＲＡＫＳＡＮＧＥＲＮ）、ＬＥ
    ＮＯＯＯＤＴＨＯＮ外國人三名，至興立公司上址內，從事化裝品原料製造之工
    作，並由洽興公司每月支付每人新臺幣（下同）一萬五千八百四十元之薪水，宋
    洸銘亦因執行業務，未經許可，留用洽興公司所聘僱之前開三名外國人從事上開
    工作，迄八十七年十月十三日下午四時許，為警在興立公司上址內當場查獲，認
    被告乙○○係違反就業服務法第五十三條第三款之規定，應論以同法第五十八條
    第一項後段之罪，而被告甲○○○○股份有限公司則應論以同法同條第二項之罪
    等語。
二、訊之被告洽興公司之代表人即被告乙○○對於右開時日，將甲○○○○股份有限
    公司所合法聘僱之前開三名外勞，指派至興立公司上開地點工作之事實，並不諱
    言，但辯稱：上開三名外勞至興立公司工作，係做洽興公司之工作，且二家公司
    原本係一家，為節稅而分開設立云云。經查被告乙○○將其所擔任負責人之洽興
    公司所聘僱之前開三名外勞，於未經許可下，指派至興立公司工作一節，已據被
    告乙○○供承在卷，核與同案被告即興立公司之負責人宋洸銘所供情節相符，復
    與上開泰國籍之外勞ＷＡＮＧＫＨＡＭＣＨＡＷＡＬＩＴ、ＴＨＡＭＭＡＮＯＯ
    ＮＲＡＫＳＡＮＧＥＲＮ、ＬＥＮＯＯＯＤＴＨＯＮ等三人於警訊中證述之情節
    相符，另有卷附考勤表三件及居留外僑作業外勞詳細資料三紙等物在卷可資佐證
    ，是被告洽興公司確有於前開時地指派上揭三名外勞至興立公司工作之事實，應
    可認定。
三、按雇主不得有下列行為：（一）、聘僱或留用未經許可或許可失效之外國人。（
    二）、以本人名義聘僱外國人為他人工作。（三）、未經許可聘僱或留用他人所
    申請聘僱之外國人。（四）、指派所聘僱之外國人從事申請許可以外之工作。為
    就業服務法第五十三條所規定，而違反上開規定者，依同法第五十八條規定，僅
    就違反該法第五十三條第一、二、三款者，定有刑罰之規定，而違反該法第五十
    三條第四款者，則依同法第六十二條另有罰鍰之規定。查本件被告乙○○所為係
    將上開三名由洽興公司所合法聘僱之外勞指派至另一經登記，而有不同人格之興
    立公司工作，核其所為，係違反就業服務法第五十三條第四款之規定。依前開說
    明，被告洽興公司、乙○○二人所為，尚不得依就業服務法第五十八條之規定，
    予以論處。又按本件被告乙○○所為之同時，雖另一被告宋洸銘亦因接受上開三
    名外勞至興立公司工作，而違反就業服務法第五十三條第三款之規定，而應依同
    法第五十八條論處。然被告洽興公司、乙○○及同案被告興立公司、宋洸銘就本
    件所為，在性質上屬對立之行為，非係為達到同一目的所為，而且被告洽興公司
    、乙○○與被告興立公司、宋洸銘所為違反就業服務法之行為，又係分別違反該
    法第五十三條第三款及第四款之行為。是本件被告洽興公司及乙○○尚難認與共
    同被告興立公司及宋洸銘間，有共同違反就業服務法第五十三條第三款之規定，
    而應依同法第五十八條之規定論處之情形。綜上所述，被告洽興公司及乙○○所
    為尚屬應依就業服務法第六十二條科以行政罰鍰之問題，尚難認被告洽興公司、
    乙○○所為已違反就業服務法第五十三條第三款之規定，而據以認被告乙○○應
    論以同法第五十八條第一項後段之罪，而被告甲○○○○股份有限公司則應論以
    同法同條第二項之罪。又按犯罪事實應依證據認定，無證據不得推定其犯罪事實
    ；又不能證明被告犯罪者，應諭知無罪之判決，刑事訴訟法第一百五十四條、第
    三百零一條第一項分別定有明文。本件揆諸前開所述，自應以被告洽興公司、乙
    ○○二人犯罪為不能證明。公訴人指摘原判決對被告洽興公司、乙○○部分，認
    係違反並無刑責，而屬行政罰鍰之就業服務法第五十三條第四款之「不得指派所
    聘僱之外國人從事申請許可以外之工作」規定，而有認事用法之不當，自屬有理
    由，應由本院將原判決撤銷，另以被告洽興公司、乙○○二人犯罪不能證明，而
    均為無罪之諭知。
據上論結，應依刑事訴訟法第三百六十九條第一項前段、第三百六十四條、第三百零
一條第一項，判決如主文。
本案經檢察官陳銘章到庭執行職務。
中      華      民      國    八十九     年      五       月     九     日
                                  臺灣高等法院臺中分院刑事第六庭
                                        審判長法  官  李  文  雄
                                              法  官  龔  永  昆
        法  官  沈  應  南
右正本證明與原本無異。
不得上訴。
                                              書記官  劉  智  文
中      華      民      國    八十九     年      五       月     十     日
                                                                        Ｑ


司法院資訊處製作；財團法人民間司法改革基金會備份。
